【裁判字號】    95,交上易,127
【裁判日期】    950411
【裁判案由】    過失重傷害
【裁判全文】
臺灣高等法院臺中分院刑事判決       95年度交上易字第127號
上  訴  人  臺灣彰化地方法院檢察署檢察官
上  訴  人
即  被  告  乙○○
上列上訴人因過失重傷害案件，不服臺灣彰化地方法院94年度交
易字第157號中華民國94年12月8日第一審判決（起訴案號：臺灣
彰化地方法院檢察署94年度偵字第5721號），提起上訴，本院判
決如下：
    主  文
原判決撤銷。
乙○○因過失傷害致重傷，處有期徒刑陸月，如易科罰金，以參
佰元折算壹日。
    事  實
一、乙○○於民國（下同）93年12月8日上午9時許，騎乘車牌號
    碼 TTL-843號輕型機車，搭載其友人施芳寧，沿彰化縣大村
    鄉○○路○段，由北向南行駛在機車優先道上，行經中山路2
    段 3號前，因機車之煞車系統有問題，乙○○欲將機車暫停
    路邊查看，本應注意變換車道時，應讓直行車先行，並注意
    安全距離，而依當時天候晴、日間自然光線、路面乾燥無缺
    陷、無障礙物、視距良好，並無不能注意之情事，竟疏未注
    意及此，於向右變換車道時，未讓直行車先行，且未注意安
    全距離，即貿然往右駛向慢車道，適有謝丁財騎乘車牌號碼
    KXZ-466號重型機車，沿彰化縣大村鄉○○路○段，同向行駛
    在乙○○右後方，亦疏未注意車前狀況，隨時採取必要之安
    全措施，旋因閃避不及，而自右後方向前擦撞乙○○所騎乘
    機車後座附載之友人施芳寧右小腿，因重心不穩，又向右前
    方打滑，致謝丁財人車倒地，受有頭部外傷併顱內出血、右
    側肋骨閉鎖性骨折之傷害，經送醫急救，進行氣管切除手術
    後，仍受有神智不清、四肢癱瘓之重傷害，並因呈現植物人
    狀態，而經臺灣苗栗地方法院以94年度禁字第43號裁定宣告
    為禁治產人。
二、案經謝丁財之妻丙○○訴由臺灣彰化地方法院檢察署檢察官
    偵查起訴。
    理  由
一、訊據上訴人即被告（以下簡稱被告）乙○○對於上揭時、地
    ，因煞車問題而向右方路肩減速偏移，未注意後方車輛之行
    車動向，致其所搭載友人施芳寧之右小腿與被害人謝丁財所
    騎乘之重型機車發生擦撞，謝丁財因而人車倒地，並受有如
    事實欄所述之傷害等情，固供認不諱，惟辯稱：本件車禍主
    要責任在於謝丁財未注意車前狀況、未保持安全距離，及違
    規從右方超車所致；且謝丁財年逾72歲，年老體衰、長年服
    藥，是否適合騎駛機車，亦有可疑云云。經查上揭被告變換
    車道靠右行駛，未注意右後方謝丁財騎駛之重機車，致發生
    本件車禍之事實，業據被告於警偵審中均供承不諱，核與證
    人施芳寧、處理現場之員警陳子連於警詢及偵查中證述之情
    節相符，並有彰化縣警察局道路交通事故現場圖、調查報告
    表各1份、道路交通事故談話紀錄表3紙、現場及車損照片11
    張、秀傳紀念醫院診斷證明書2紙、及臺灣彰化地方法院 94
    年度禁字第43號裁定附卷可稽，足認被告上開自白與事實相
    符，堪以採信。
二、按汽車（包括機器腳踏車，即俗稱之機車）變換車道時，應
    讓直行車先行，並注意安全距離，道路交通安全規則第98條
    第1項第6款、第2條第1項第1 款分別定有明文。本件被告駕
    車自應注意上述道路交通安全規則之規定，而依當時天候晴
    、日間自然光線、柏油路面無缺陷、無障礙物、視距良好等
    情，並無不能注意之情事，被告竟於向右變換車道時，疏未
    注意讓右後方直行之車輛先行，且亦未保持安全距離，即貿
    然向右變換車道，肇致本件事故，其駕駛行為顯有過失。而
    被害人謝丁財因本件車禍事故，受有頭部外傷併顱內出血、
    右側肋骨閉鎖性骨折之傷害，迄今仍處於神智不清、四肢癱
    瘓長期臥床之狀態，有秀傳紀念醫院診斷證明書 2紙在卷可
    參，且被害人因智能受損，整體認知功能嚴重障礙，無法對
    外界刺激進行了解及回應，其個人基本生理需求必須仰賴他
    人完全供應，全然缺乏獨立生存之能力，而經臺灣苗栗地方
    法院宣告為禁治產人之情，亦有該院94年度禁字第43號裁定
    存卷可參，足見被害人謝丁財身體及健康所受之傷害顯已達
    重大難治之程度，屬刑法第10條第4項第6款之重傷害。且本
    件車禍經送請鑑定及覆議結果，亦同此認定，有臺灣省彰化
    縣區車輛行車事故鑑定委員會94年4月20日彰鑑字第0945601
    12 4號函暨所附鑑定見書，及臺灣省車輛行車事故覆議鑑定
    委員會 94年6月15日府覆議字第0940100342號函存卷可考。
    雖被害人謝丁財騎乘機車於慢車道亦疏未注意車前狀況，隨
    時採取必要之安全措施，就本件車禍之發生與有過失，然不
    能因之而免除被告之過失責任。又被害人謝丁財雖案發時年
    近73歲，且因心律不整而服藥多年，然其有長期騎駛機車之
    經驗，此業經被害人之子丁○○於本院審理中證述甚詳，其
    證稱： 「我父親7年前心律不整，有裝心律調整器，平常有
    吃藥，及定時到醫院檢查，但沒有其他的病，他可以騎機車
    ，去田裏查看灌溉的水、照顧我生病的母親和小孩，這樣我
    與我太太才可以出去賺錢養家，他每天都騎機車去買菜，他
    騎機車50年都沒有違規。」等語，益徵被害人謝丁財並無年
    邁體衰騎車不穩之情形。被告上開辯解，均難以採信，被告
    上揭駕駛之過失行為，與被害人所受之重傷害間，顯具有相
    當因果關係，事證明確，其過失傷害犯行，堪以認定。
三、核被告所為，係犯刑法第284條第1項後段之過失致重傷罪。
    原審法院因認被告罪證明確，而予論科，固屬有據。然被告
    肇事後，均未能積極與被害人家屬進行和解，原判決誤認其
    犯後態度尚稱良好，已有未洽。被告上訴意旨就其過失犯行
    避重就輕，空言指摘原判決不當，雖無理由；檢察官上訴意
    旨略以被告犯後態度不佳等語，指摘原判決量刑過輕，則有
    理由，自應由本院將原判決撤銷改判。爰審酌被告之過失程
    度，被害人因本件車禍事故已呈禁治產人狀態，所受傷害之
    程度重大，被告迄未與被害人家屬達成民事和解，及被害人
    謝丁財就本件車禍之發生亦同有過失，暨被告為在學學生，
    素行良好、並無前科，有臺灣高等法院被告前案紀錄表在卷
    等一切情狀，量處如主文第二項所示之刑，並諭知易科罰金
    之折算標準。
據上論斷，應依刑事訴訟法第369條第1項前段、第364條、第299
條第1項前段，刑法第284條第1項後段、第41條第1項前段，罰金
罰鍰提高標準條例第1條前段、第2條，判決如主文。
本案經檢察官甲○○到庭執行職務。
中    華    民    國    95    年    4     月    11    日
              刑事第十庭  審判長法  官  林  照  明
                                法  官  蔡  名  曜
                                法  官  唐  光  義
上列正本證明與原本無異。
不得上訴。
                                書記官  王  麗  珍
中    華    民    國    95    年    4     月    12    日
                                                      Ｒ


司法院資訊處製作；財團法人民間司法改革基金會備份。
